最高法院刑事判決　　　　　　九十六年度台上字第二０一四號
上　訴　人　甲○○
　　　　　　乙○○
　　　　　　丙○○
上列上訴人等因常業竊盜案件，不服台灣高等法院台中分院中華
民國九十六年一月十一日第二審更審判決（九十五年度上更(二)字
第二五五號，起訴案號：台灣彰化地方法院檢察署九十三年度偵
字第五二一六號），提起上訴，本院判決如下：
    主  文
原判決關於甲○○、乙○○、丙○○部分撤銷，發回台灣高等法
院台中分院。
    理  由
本件原判決認定(一)梁峰晟（業經判刑定讞）邀同上訴人乙○○、
丙○○，參與由周成福主持，成員包括劉宗厚、陳信朋、陳昱璇
、蕭明進、張宏嘉、蕭富聰、范瑞光、朱志敏、崔玉榮（均另案
偵辦）等人之竊車拆解集團，共同基於常業竊盜之犯意聯絡，自
民國九十二年九月二十五日起至九十三年七月一日止，推由劉宗
厚、陳信朋、陳昱璇、蕭明進、張宏嘉、蕭富聰等人，於原判決
附表壹所示時地，竊取林柏青等人所有或使用中之車輛及車內財
物，得手後，即將所竊得之小客車，運至雲林縣西螺鎮○○道附
近「小娘娘理容店」前等地，交由梁峰晟、丙○○、周成福等人
，轉運至雲林縣二崙鄉三塊厝十四之二號鐵皮屋內，交由梁峰晟
、乙○○、丙○○、周成福、范瑞光、朱志敏、崔玉榮等人拆解
車體，再推由梁峰晟、周成福，以貨車或箱型車，將解體之汽車
零件運往雲林縣西螺鎮、嘉義市○○○路等倉庫存放，以低價銷
售予各地之汽車零件商。乙○○、丙○○每拆解一輛贓車，可分
得新台幣（下同）二千元至二千五百元，其餘銷贓所得由梁峰晟
與周成福二人均分。(二)梁峰晟擬自行籌組竊車拆解集團，與乙○
○、丙○○及劉宗厚等人承前開常業竊盜之犯意聯絡，邀同上訴
人甲○○與劉耀升等人，自九十三年七月一日起，由劉耀升提供
其所有彰化縣社頭鄉○○路○段一○○巷十三弄一號工廠，由梁
峰晟、甲○○二人統籌規劃，推由劉宗厚於原判決附表貳編號一
至十八所示時地，竊取李錫源等人所有或使用中之車輛及車內財
物，得手後，即由劉宗厚將該等車輛運至上開工廠，交予梁峰晟
、乙○○、丙○○等人拆解車體，由劉耀升負責注意廠房附近狀
況，再推由甲○○駕駛大貨車，將解體之汽車零件運往雲林縣西
螺鎮銷贓予不詳人士。劉耀升除每月收受工廠租金二萬五千元外
，每拆解一輛贓車，可再分得一千元，劉宗厚每竊得一輛車可分
得一萬五千元至二萬元，乙○○、丙○○則每拆解一輛贓車，亦
可分得二千元至二千五百元，其餘銷贓所得，歸由梁峰晟、甲○
○二人均分，嗣為警當場查獲等情。因而撤銷第一審關於甲○○
、乙○○、丙○○部分之判決，改判論處其共同以犯竊盜罪為常
業罪刑。固非無見。惟查：(一)證據之證明力，雖得由法院自由判
斷，然此項自由判斷職權之行使，須不違背一般經驗法則；所謂
經驗法則係指基於普通日常生活之經驗而得之定則，並非個人主
觀之推測。如證據之本身依照吾人日常生活經驗所得之定則觀察
，尚非無疑竇時，則遽難採為判決之基礎。原判決事實認定：乙
○○等於原判決附表壹所載：九十二年十月二十五日上午六時許
竊取之汽車計有編號三十一在台中縣神岡鄉、編號三十二在台中
市北區；同日七時竊取之汽車計有編號三十三在彰化縣溪湖鎮、
編號三十四在台灣地區某地、編號三十五在台中市西屯區；同月
二十八日上午八時竊取汽車計有編號四十四在台中縣烏日鄉，編
號四十五在台中市西屯區；同月二十九日上午七時竊取車輛計有
編號四十七在彰化市、編號四十八在彰化縣埔心鄉；同年十一月
四日上午七時竊取車輛計有編號五十八在台中市北區、編號五十
九在台中市北屯區；同月十七日凌晨五時許竊取車輛計有編號八
十四在雲林縣斗六鎮、編號八十五在台南市○○路；同月十八日
上午六時許竊取車輛計有編號八十八在雲林縣西螺鎮、編號九十
一在台中市西區。倘若不虛，上訴人等能否於上揭同一時間內異
地竊取多輛汽車？即存有疑義，原判決就此部分認定之事實，似
與一般經驗法則有違，遽行判決，自不足以昭折服。(二)本件公訴
人指訴上訴人等及同案被告梁峰晟、劉耀升及劉宗厚等人共同竊
取原判決附表貳共二十一部車輛。原判決則認定上訴人僅共同竊
取原判決附表貳編號一至十八之車輛，並於理由三說明附表貳編
號十九至二十一之車輛「既無被害人，亦未扣得任何證物足認被
告等有為此部分犯行，殊難僅憑共犯梁峰晟曾供稱共竊取二十一
部車輛及共犯劉宗厚於本院更一審所述有竊取附表貳編號十九至
二十一之車輛即認被告犯此部分罪行」（原判決理由三）。而就
此部分諭知不另為無罪之判決。第查原判決附表貳編號十五至十
八失竊車輛之情形，與附表貳編號十九至二十一失竊車輛情形相
同，均是「無被害人，亦未扣得任何證物」。何以相同證據，原
判決卻一面認定上訴人等未參與竊取附表貳編號十九至二十一之
車輛，一面又認定有參與竊取原判決附表貳編號十五至十八之車
輛？委有判決理由矛盾之違法。(三)犯罪事實應依證據認定之，無
證據不得認定犯罪事實，刑事訴訟法第一百五十四條第二項定有
明文。且認定犯罪事實所憑之證據，須實際存在，就該案卷宗不
難考見者，始足當之。倘判決書內所記載之證據，與卷宗內筆錄
或文件之內容不相適合，則其判決之根據，實際上並不存在，自
屬採證違法。原判決事實欄二記載：上訴人等與梁峰晟、劉宗厚
等人，基於常業竊盜之犯意，自九十三年七月一日起，由劉耀升
提供其所有之彰化縣社頭鄉拆解工廠，由甲○○、梁峰晟二人負
責統籌規劃，並推由劉宗厚於如原判決附表貳所示之時地，以不
詳方法，竊取原判決附表貳所示編號十五至十八所示車輛及車內
財物等情。無非依憑劉宗厚之自白為主要論據。然稽諸原判決附
表貳編號十五至十八之犯罪時間欄均載：九十三年七月一日至八
日間；犯罪地點欄均載：彰化縣或雲林縣某不詳地點；被害人欄
均載：不詳姓名年籍之人；所失財物欄均載：不詳車牌號碼之自
小客車及車內物品等情。而劉宗厚或供稱：伊僅偷十二、三輛；
或供謂：「有，時間地點不太記得。大約九十三年五、六月那時
候，地點有彰化也有雲林。用螺絲起子撬開門鎖，進入行竊」、
「是的，也是五、六月份的晚上，地點也是在彰化或雲林某地，
詳細地點、時間忘了，也是用螺絲起子」、「時間都是在五、六
月，偷竊方法、地點也是一樣。也是一樣用螺絲起子」、「都是
一樣，都在那些地點」（原審上更(一)卷第二宗第一二六至一二八
頁）等語。劉宗厚前後供述內容不盡一致，且其供述行竊時間，
亦與原判決認定上開車輛失竊之時間未盡相符。原判決認定之事
實核與卷宗內劉宗厚供述內容不相適合，難謂無判決理由矛盾之
違法，本院前次發回意旨業已指明，原審仍未予查明，其瑕疵依
然存在，自屬無從予以維持。(四)原判決依常業竊盜罪，除各論處
上訴人等有期徒刑外，併依竊盜犯贓物犯保安處分條例第三條第
一項第二款之規定宣告於刑之執行前令入勞動場所強制工作三年
。並於理由內說明：因九十五年五月三十日修正、七月一日施行
之竊盜犯贓物犯保安處分條例第三條規定，較舊法有利，而適用
修正後之規定宣告強制工作（原判決理由二）。然新修正之竊盜
犯贓物犯保安處分條例第三條第一項已無第二款規定。原判決據
上論斷欄既引用舊法竊盜犯贓物犯保安處分條例第三條第一項第
二款之規定宣告強制工作，卻於理由內說明新法較舊法有利，應
適用修正後之新法，併有判決適用法則不當及理由矛盾之疏誤。
上訴意旨指摘原判決違法，尚非全無理由，應認原判決關於上訴
人等之部分，仍有發回更審之原因。
據上論結，應依刑事訴訟法第三百九十七條、第四百零一條，判
決如主文。
中　　華　　民　　國　九十六　年　　四　　月　 十九 　日
                      最高法院刑事第二庭
                          審判長法官  紀　俊　乾
                                法官  黃　正　興
                                法官  陳　東　誥
                                法官  林　開　任
                                法官  林　立　華
      本件正本證明與原本無異
                                      書  記  官
中　　華　　民　　國　九十六　年　　四　　月　二十三　日
                                                      Ｑ
